臺灣臺南地方法院交通事件裁定　　　　 95年度交聲字第965號
原處分機關　交通部公路總局嘉義區監理所臺南監理站
異議人即受
處分人　　　甲○○
上列受處分人因違反道路交通管理處罰條例案件，對於交通部公
路總局嘉義區監理所臺南監理站，民國95年10月5日所為之裁決
處分（處分案號：嘉監南字第裁74-S00000000號），聲明異議，
本院裁定如下：
    主  文
原處分撤銷。
甲○○違反汽車駕駛人駕駛汽車肇事，致人受傷，應即採取救護
措施及依規定處置，並通知警察機關處理，不得任意移動肇事汽
車及現場痕跡證據之規定，處罰鍰新台幣參仟元。
    理  由
一、原處分意旨略以：異議人即受處分人甲○○（下稱異議人）
    於民國95年8月5日上午11時00分許，駕駛車牌號碼NHL-821
    號重型機車，行經臺南市○區○○路3段179巷58弄口時，不
    慎與吳柏賢所騎乘搭載黃小芬之車牌號碼CA9-318號重型機
    車發生碰撞，致被害人吳柏賢、黃小芬分別受有：「右手食
    指挫傷、右手擦傷」及「雙膝擦挫傷」之傷害，惟異議人於
    肇事後竟未對被害人採取救護或其他必要措施，亦未向警察
    機關報告，即逕自駛離。經臺南市警察局第一分局車禍處理
    小組（下稱舉發機關）警員予以製單舉發，嗣原處分機關即
    交通部公路總局嘉義區監理所臺南監理站，以異議人違規事
    實明確，乃依道路交通管理處罰條例（下稱處罰條例）第62
    條第4項之規定 (裁決書漏引第62條第3項條文)，裁處異議
    人罰鍰（新台幣）6000元，並吊銷駕駛執照，一年內禁考等
    語。
二、本件異議意旨略以：本件違規舉發僅係吳柏賢一面之詞，與
    事實頗有出入。況本件車禍雙方俱有損傷，顯見絕非異議人
    肇事逃逸致吳君受傷。另雙方已就過失傷害部分達成和解，
    且本案涉及刑法第184之3肇事逃逸部分，業經台灣臺南地方
    法院檢察署以95年度偵字第15157號不起訴處分書不起訴在
    案，是原處分裁處顯然有誤，望請撤銷。
三、按汽車駕駛人駕駛汽車肇事致人受傷或死亡者，應即採取救
    護措施及依規定處置，並通知警察機關處理，不得任意移動
    肇事汽車及現場痕跡證據，違反者處3000元以上9000元以下
    罰鍰，處罰條例第62條第3項定有明文。
四、本院審酌：
  (一)本件異議人甲○○於95年8月5日上午11時00分許，駕駛前揭
    NHL-821號重機車，行經臺南市○區○○路3段179巷58弄口
    時，不慎與吳柏賢所騎乘搭載黃小芬之車號CA9-318號重機
    車發生碰撞，雙方人車倒地，甲○○受有「左上臂瘀青、左
    膝瘀青、尾骨疼痛、左手臂瘀腫」等傷害，吳柏賢及黃小芬
    則分別受有：「右手食指挫傷、右手擦傷」、「雙膝擦挫傷
    」之傷害，經舉發機關以「肇事後未立即採取救護措施、未
    保持車輛終止位置、未報警處理，事後未留下聯絡資料逃逸
    致吳柏賢受傷」為由予以製單舉發，嗣原處分機關以異議人
    違規事實明確，乃依處罰條例第62條第4項之規定，裁處異
    議人6000元，並吊銷駕駛執照，一年內禁考乙節，有：
    原處分機關嘉監南字第裁74-S00000000號裁決書。
    舉發機關南市警交字第S00000000號舉發違反道路交通管
      理事件通知單。
    道路交通事故現場圖。
    交通事故現場報告表(一)(二)。
    道路交通事故照片共20幀。
    異議人、被害人吳柏賢及黃小芬之供述與證言。
    台南市立醫院於95年9月18日及95年8月7日出具之診斷證
      明書各1紙。
    台南市立醫院南市衛醫字第0221010019號驗傷診斷書。
    等件為證，且為異議人所不否認，此部分事實當可認定。
  (二)惟查：異議人另經警察機關以涉犯刑法第185之4肇事逃逸犯
    嫌，移送臺灣臺南地方法院檢察署檢察官偵辦，嗣檢察官以
    (1)被告（即異議人）堅詞否認涉有肇事逃逸犯行，辯稱：伊
    所受傷害較為嚴重，係經攙扶始能起身，至於證人吳柏賢、
    黃小芬所受傷害較為輕微，看似並無大礙，伊始離開等語。
    (2)證人吳柏賢之機車受損情況輕微。(3)證人吳柏賢、黃小芬
    傷勢並無大礙，並均於車禍後隨即站立在車禍現場旁邊觀看
    。(4)被告（即異議人）則被機車壓在地上，所受傷害則左上
    臂瘀青、左膝瘀青、尾骨疼痛、左手臂瘀腫等傷害，且尚須
    路人攙扶起身。(5)查無其他積極證據，足認被告有肇事逃逸
    罪嫌等情。認為難僅憑異議人離開現場之事實，遽認其有肇
    事逃逸之行為，故認其犯罪嫌疑不足，遂於95年11月30日，
    ，以95年度偵字第15157號不起訴處分書為不起訴之處分，
    業據本院依職權調卷查明，並有上開不起訴處分書1份附卷
    可稽。足認異議人尚無肇事逃逸之情形甚明。然異議人駕駛
    NHL-821號重機車，不慎與吳柏賢所騎駛並搭載黃小芬之機
    車發生碰撞，雙方人車倒地，致吳柏賢、黃小芬受有前揭所
    示傷害，然異議人經人扶起後，即至對面車道發動機車，旋
    即自行駛離現場，並未採取救護措施及依規定處置，並通知
    警察機關處理等情，業據證人及被害人吳柏賢、黃小芬於異
    議人前揭涉嫌公共危險罪之警詢及檢察官偵查中一貫證述明
    確，且被害人亦自承當時覺得沒有怎樣所以才沒有報警處理
    ，並離開現場等語在卷（警卷第2、5、8頁；偵卷第10頁）
    。是異議人確有於前揭時、地駕駛機車肇事致吳柏賢、黃小
    芬受傷，並未對其等積極救護或其他必要措施，且未向警察
    機關報告，即自行駛離，違反處罰條例第62條第3項「應即
    採取救護措施及依規定處置，並通知警察機關處理，不得任
    意移動肇事汽車及現場痕跡證據」規定之義務甚明。
  (三)綜上，異議人於前開時、地，雖有駕駛機車肇事並致被害人
    受傷之情事，然異議人肇事後駕車離去尚非該當「逃逸」一
    節，已如前述，原處分機關遽以處罰條例第62條第4項後段
    肇事逃逸之規定，裁處異議人罰鍰6000元，吊銷駕駛執照，
    且一年內禁考等處分，經核於法尚有未合，異議意旨執此指
    摘原處分不當，非無理由，應由本院裁定將原處分撤銷，另
    依同條例第62條第3項之規定，並參酌違反道路交通管理事
    件統一裁罰基準表之相關內容，裁定如主文所示之諭知，以
    資適法。
五、據上論斷，應依道路交通案件處理辦法第20條，裁定如主文
    。
中　　華　　民　　國　　96　　年　　3 　　月　　26　　日
　　　　　　　　　　　　交通法庭法　官　蔡直青
以上正本證明與原本無異。
如不服本裁定，應於收受送達後5日內向本院提出抗告狀。（應
附繕本）
      　　　　　　　　　　　　　書記官　劉鴻瑛
中　　華　　民　　國　　96　　年　　3 　　月　　30　　日
